【裁判字號】    99,竹簡,475
【裁判日期】    991229
【裁判案由】    詐欺
【裁判全文】
臺灣新竹地方法院刑事簡易判決        99年度竹簡字第475 號
聲  請  人  臺灣新竹地方法院檢察署檢察官
被      告  王政鑫
上列被告因詐欺案件，經檢察官聲請以簡易判決處刑（99年度偵
字第5830號），本院判決如下：
    主  文
王政鑫幫助犯詐欺取財罪，處有期徒刑貳月，如易科罰金，以新
臺幣壹仟元折算壹日。緩刑貳年，緩刑期內付保護管束，並應於
判決確定後壹年內向指定之政府機關、政府機構、行政法人、社
區或其他符合公益目的之機構或團體提供陸拾小時之義務勞務。
    事實及證據理由
一、本件犯罪事實：
（一）王政鑫明知近年來臺灣社會盛行以虛設、租賃、借用或買
      賣人頭帳戶之方式，供詐騙集團作為詐欺他人交付財物或
      恐嚇他人交付贖金等不法用途，亦知金融機構帳戶係個人
      理財之重要工具，且關係個人財產、信用之表徵，應可預
      見他人向其收購金融機構帳戶之存摺、印章、金融卡及可
      語音查詢個人存款帳戶之密碼者，目的及手段詭異，應有
      持帳戶等相關物件，供己詐騙或恐嚇他人錢財之意圖，其
      亦知悉提供帳戶之存摺、金融卡供他人使用，具有幫助掩
      飾或藏匿他人犯罪所得財物之可能性，竟仍基於縱有人以
      其金融帳戶實施詐欺犯罪亦不違背其本意之幫助詐騙集團
      從事詐欺取財行為的犯罪意思，於民國99年6 月13日，在
      新竹交流道附近之空軍一號客運站內，將其所申請之中國
      信託銀行新竹分行帳戶帳號000 0000000000000號（下稱
      中國信託銀行帳戶）之提款卡及密碼等物，以寄件至桃園
      縣中壢市尊龍客運站之方式，交付予真實姓名年籍不詳之
      詐欺集團成員。嗣該詐騙集團所屬成員取得王政鑫上開中
      國信託銀行帳戶資料後，即出於為自己不法所有目的的犯
      罪意思，於附表各編號所示之時間，以附表各編號所示方
      式，向附表所示之陳東成、李孟凡、莊巧怡及吳美君等4
      人分別施用詐術，致陳東成等4 人陷於錯誤，而分別於附
      表所示之時間，依該詐騙集團成員之指示，分別將附表所
      示金額匯款轉帳至王政鑫所有上開中國信託銀行帳戶內，
      隨即遭提領一空。嗣因陳東成等4 人發覺受騙報警處理，
      始循線查獲上情。
（二）案經新竹市警察局第一分局報告臺灣新竹地方法院檢察署
      檢察官偵查後聲請簡易判決處刑。
二、證據及理由：
（一）被告王政鑫於警局詢問時及檢察官偵查中之供述。
（二）證人即被害人陳東成、李孟凡、莊巧怡及吳美君於警詢時
      之證述。
（三）被告王政鑫上開中國信託銀行帳號之存款存摺封面與對帳
      單（99年6 月1 日至99年6 月25日）影本各1 份附卷可證
      。
（四）證人陳東成、李孟凡提供之郵政自動櫃員機交易明細表影
      本1 紙在卷可證。
（五）證人證人莊巧怡提供之台新銀行自動櫃員機交易明細表影
      本1 紙附卷可查。
（六）吳美君提供之永豐銀行自動櫃員機交易明細表影本1 紙在
      卷可查。
（七）被告王政鑫雖坦承上開帳戶為其申請，惟矢口否認有何提
      供帳戶供詐欺集團詐騙他人匯款之幫助詐欺犯行，辯稱：
      係因99年6 月間上網聊天認識網友，經真實姓名年籍不詳
      自稱「兔子美」之人與其聯絡後，「兔子美」告知需確認
      存款餘額及身份是否為警察，而需操作自動櫃員機以資佐
      證，嗣又因操作不當造成系統當機，隨即依「兔子美」之
      指示將上開中國信託銀行帳戶提款卡寄送至指定地點，以
      利解決系統當機問題等語。惟查：
  １、按金融存款帳戶，事關存戶個人財產權益之保障，攸關個
      人信用之重要憑信，一般人均有妥為保管阻止他人任意使
      用之認識，被告與「兔子美」並不熟識，且對方以如此怪
      異之理由要求交付提款卡及密碼等資料，即不難預期對方
      將帳戶用於非法用途；又提款卡及密碼之功能，主要在於
      提領存款，倘非執行公務之國家機關有其法定權限可調閱
      個人資料外，一般私人如何使用提款卡確認攸關隱私權之
      個人身份，顯有疑義。況且，銀行自動櫃員機除通常之查
      詢存款餘額、變更提款卡密碼、匯款、繳費或預借現金等
      之功能外，因單純操作自動櫃員機而造成系統當機之狀況
      ，鮮有耳聞；此外，若係因操作自動櫃員機造成系統異常
      ，理應與該銀行之行員或銀行設置之客服專線聯絡，以釐
      清實際情況，何需寄送提款卡至非銀行所指定之服務地點
      ？顯見其所辯與常理不合，不足採信。
  ２、再者，被告雖於偵查中供稱對方知道其全家人之名字，害
      怕被找麻煩，才答應將上開銀行帳戶交付，顯見被告對交
      付提款卡、密碼等資料予他人之行為時，亦有所擔心，是
      被告對於將其所有上開帳戶資料提供予真實姓名年籍不詳
      之人，對於他人利用上開帳戶提款卡及密碼作為犯詐欺取
      財罪之出入帳戶等情，能預見其發生且其發生不違背其本
      意，自有幫助他人犯詐欺取財罪之不確定故意甚明。
  ３、又按刑法上之故意，分直接故意（確定故意）與間接故意
      （不確定故意），「行為人對於構成犯罪之事實，明知並
      有意使其發生者」為直接故意；又「行為人對於構成犯罪
      之事實，預見其發生而其發生並不違背其本意者」為間接
      故意；而參以郵政儲金或銀行帳戶可供款項之存匯、提領
      ，一般人均可輕易申請開設，並無任何資格條件之限制，
      苟有使用金融存款帳戶之正當用途，自以使用其本人或可
      信賴之親友申請之帳戶，最為便利安全，始可避免帳戶名
      義人反悔或心存歹念，利用通知掛失止付、變更存戶印鑑
      圖章或換摺之方式，將帳戶內之款項領走一空，反致使用
      帳戶人蒙受損失，苟非為犯罪等不法目的或為掩飾自己真
      實身分，並藉以逃避查緝，依常情並無捨棄自己申設帳戶
      而迂迴以花費金錢或其他方法向無相當信賴關係之陌生人
      取得帳戶使用之理，且近年來以詐欺取財之犯罪類型層出
      不窮，該等犯罪，多數均係利用他人帳戶作為詐欺所得財
      物之出入帳戶，業經媒體廣為披載，是依一般人通常之知
      識、智能及經驗，均已詳知向陌生人購買、承租或其他方
      法取得帳戶者，多係欲藉該帳戶取得不法犯罪所得，且隱
      匿帳戶內資金之實際取得人之身分，以逃避追查，被告係
      成年且有智識之人，對於交付上開中國信託銀行帳戶之提
      款卡及密碼予真實姓名年籍不詳之詐欺集團成員，將可能
      被用來作為詐欺取財等非法用途上，應有所預見，被告顯
      有幫助詐欺取財之不確定故意存在，應堪認定，本件事證
      明確，被告犯行堪予認定，應依法論科。
三、論罪及科刑：
（一）論罪：
  １、按幫助犯之成立，主觀上行為人須有幫助故意，客觀上須
      有幫助行為，亦即刑法上之幫助犯，係對於犯罪與正犯有
      共同之認識，而以幫助之意思，對於正犯資以助力，而未
      參與實施犯罪之行為者而言（最高法院75年度台上字第15
      09號、84年度台上字第5998號、第6475號、88年度台上字
      第1270號判決均同此意旨）。
  ２、本件被告基於幫助他人詐欺取財之不確定故意，將其所有
      中國信託銀行提款卡及密碼提供予詐騙集團成員使用，以
      利其誘使他人匯入款項後自該帳戶提領花用，被告所為亦
      僅係刑法詐欺罪構成要件以外之行為，復無證據證明被告
      有參與詐欺犯行之實施，應屬刑法第30條之幫助犯。
  ３、查被告王政鑫以一幫助行為，提供上開銀行帳戶之提款卡
      及密碼資料，為單純之一幫助行為，幫助犯罪集團分別詐
      取被害人陳東成、李孟凡、莊巧怡及吳美君等4 人之財物
      ，應僅成立1 次幫助犯罪行為，核其所為係犯刑法第339
      條第1 項、第30條第1 項前段之幫助詐欺取財罪。又被告
      係幫助他人犯罪，爰依刑法第30條第2 項之規定，按正犯
      之刑減輕之。
（二）科刑：
  １、主刑：審酌被告明知近年來國內多有詐欺、恐嚇集團犯案
      ，均係使用人頭帳戶以作為收受不法所得款項之手段，竟
      仍為幫助他人詐欺之犯行，以助長犯罪集團惡行，供詐欺
      犯取得所騙財物之工具，其對於社會秩序之擾亂不言而喻
      ，及其幫助詐欺行為對被害人造成之損害而無從求償，以
      及被告犯罪後否認犯行等一切情狀，量處如主文所示之刑
      ，並諭知易科罰金之折算標準，以資懲儆。
  ２、緩刑及付保護管束：被告王政鑫前未曾受有期徒刑以上刑
      之宣告，有臺灣新竹地方法院檢察署刑案資料查註紀錄表
      及臺灣高等法院被告全國前案紀錄表各1 份在卷可查，本
      院認被告經此次偵、審過程之教訓，當知警惕，認其應無
      再犯之虞，更何況，對被告施以上開主文所示之短期自由
      刑將有可能產生諸多流弊：對於初犯者，若任意施以短期
      自由刑，將使其喪失對拘禁之恐懼，減弱其自尊心；又犯
      罪者之家屬在物質及精神上均將受到重大損失，將衍生更
      多社會問題；再者犯罪者被釋放時，社會復歸時往往遇到
      多種困難，成為促成其再犯之原因；且執行機構設施、人
      力有限，難以對受刑人全面達到教化之效果，若輕易對本
      案被告施以短期自由刑，將使其易受惡性之感染，成為再
      犯之原因，亦即本性善良者，若僅係偶然犯罪或過失犯罪
      ，即受到短期自由刑之拘禁，則成為毫無變通地均送到龍
      蛇雜處之監所服刑，反而會使其學習犯罪不良習性及其他
      犯罪技巧，使該偶然犯罪或過失犯罪者下次再犯罪。因此
      似此短期自由刑既無益於改善受刑人惡性，又無威嚇之效
      果，反而導致受刑人將來再犯之危險提高，社會將付出更
      大成本，故本院同時基於以上短期自由刑缺失之考量，認
      對被告所宣告之刑，以暫不執行為適當，爰予宣告緩刑2
      年，以啟自新。另為使其深切反省，爰依刑法第74條第2
      項第5 款之規定，諭知被告應於判決確定後1 年內向指定
      之政府機關、政府機構、行政法人、社區或符合公益目的
      之機構或團體提供60小時之義務勞務，並依刑法第93條第
      1 項第2 款諭知緩刑期內付保護管束，以啟自新，兼觀後
      效。至於被告究應向何政府機關、政府機構、行政法人、
      社區或符合公益目的之機構或團體提供義務勞務，屬執行
      之問題，應由執行檢察官斟酌全案情節及各政府機關、政
      府機構、行政法人、社區或符合公益目的之機構或團體之
      需求，妥為指定。再者，倘被告違反上開所定負擔情節重
      大，足認原宣告之緩刑難收其預期效果，而有執行刑罰之
      必要，依刑法第75條之1 第1 項第4 款規定，得撤銷其緩
      刑之宣告，併此敘明。
四、依刑事訴訟法第449 條第1 項前段、第450 條第1 項、第45
    4 條第1 項，刑法第339 條第1 項、第30條第1 項前段、第
    2 項、第41條第1 項前段、第74條第1 項第1 款、第2 項第
    5 款、第93條第1 項第2 款，刑法施行法第1 條之1 第1 項
    、第2 項前段，逕以簡易判決處刑如主文。
中    華    民    國    99    年    12    月    29    日
                    新竹簡易庭  法  官        邱忠義
以上正本證明與原本無異。
如不服本判決，應於判決送達後10日內向本院提出上訴書狀。上
訴書狀應敘述具體理由，未敘述上訴理由者，應於上訴期間屆滿
後20日內補提理由書狀於本院（均須按他造當事人之人數附繕本
）「切勿逕送上級法院」。
中    華    民    國    99    年    12    月    29    日
                                書記官        王思穎
附錄本案論罪科刑實體法條全文：
刑法第339 條第1 項：
意圖為自己或第三人不法之所有，以詐術使人將本人或第三人之
物交付者，處5 年以下有期徒刑、拘役或科或併科1,000 元以下
罰金。（罰金之貨幣單位改為新臺幣，並提高為30倍）
【刑法第30條：幫助他人實行犯罪行為者，為幫助犯。雖他人
不知幫助之情者，亦同。幫助犯之處罰，得按正犯之刑減輕之
。】
附表：
┌─┬───┬───────────┬──────────┐
│編│被害人│詐騙方式              │匯款時間、方式及金額│
│號│      │                      │（新臺幣）          │
├─┼───┼───────────┼──────────┤
│  │陳東成│於99年6 月15日下午4 時│99年6 月15日晚上9 時│
│1 │      │許，以電話向被害人佯稱│26分許，利用郵局自動│
│  │      │可退還其先前於網路購物│櫃員機轉帳1 萬7,552 │
│  │      │被騙之回沖貨款，而需至│元。                │
│  │      │自動櫃員機操作更正。  │                    │
├─┼───┼───────────┼──────────┤
│  │李孟凡│於99年6 月15日下午某時│99年6 月16日晚上8 時│
│2 │      │許，以電話向被害人佯稱│8 分許，利用郵局自動│
│  │      │其先前網路購物付款設定│櫃員機轉帳2 萬9,988 │
│  │      │錯誤，恐遭分期扣款，而│元。                │
│  │      │需至自動櫃員機操作更正│                    │
│  │      │。                    │                    │
├─┼───┼───────────┼──────────┤
│  │莊巧怡│於99年6 月15日在拍賣網│99年6 月15日晚上10時│
│3 │      │站上刊登拍賣訊息，佯裝│47分許，利用台新銀行│
│  │      │欲出售商品。          │設置之自動櫃員機轉帳│
│  │      │                      │7,100 元。          │
├─┼───┼───────────┼──────────┤
│  │吳美君│於99年6 月16日下午5時 │99年6 月16日晚上8 時│
│4 │      │許，以電話向被害人佯稱│3 分許，利用永豐銀行│
│  │      │其先前網路購物付款設定│設置之自動櫃員機轉帳│
│  │      │錯誤，恐遭分期扣款，而│1 萬8,982 元。      │
│  │      │需至自動櫃員機更正。  │                    │
└─┴───┴───────────┴──────────┘

司法院資訊處製作；財團法人民間司法改革基金會備份。
